臺灣高等法院刑事判決　　　　　　　　　　　　　九十三年度上易字第一七六一號
　　上　訴　人　臺灣臺北地方法院檢察署檢察官
　　被　　　告　乙○○
右上訴人因被告違反著作權法案件，不服臺灣臺北地方法院九十二年度易字第一七四
○號，中華民國九十三年九月十日第一審判決（起訴案號：臺灣臺北地方法院檢察署
九十一年度調偵字第五七四號），提起上訴，本院判決如左：
    主  文
原判決撤銷。
乙○○連續擅自以出租之方法侵害他人之著作財產權，處拘役伍拾伍日，如易科罰金
，以參佰元折算壹日。扣案之字幕匣壹個沒收。
    事  實
一、乙○○係位在臺北縣新店市○○路○段一六三號地下室「寰宇影音光碟店」之實
    際負責人，因其胞兄託朋友自香港帶回美商派拉蒙影片股份有限公司（簡稱美商
    派拉蒙公司）享有著作權之視聽著作物，並在國外發行之正版「不可能的任務二
    」（Mission Impossible 2）數位影音光碟（ＤＶＤ，Digital Video Disk），
    因屬於原版並無中文字幕，為便於出租於國內無法觀看原版之不特定人，竟經由
    網際網路向名為ＭＩＡ之公司之不詳姓名成年人，以新臺幣（下同）二百元價格
    購入未經合法授權翻譯之相對於上開「不可能的任務二」數位影音光碟之中文字
    幕匣一個，並基於概括之犯意，自九十年三月初至同年七月十二日止，擅自連續
    多次在其所經營之「寰宇影音光碟店」內，以每次六十元之價格，將上開字幕匣
    連同上開數位影音光碟一併出租予不特定人牟利，以此出租之方法侵害他人之著
    作權。嗣於九十年七月十二日下午四時三十分許，在上址為警查獲，並扣得被告
    所有上開「不可能的任務二」ＤＶＤ一片及字幕匣一個，始查悉上情（上開出租
    數位影音光碟部分應予免訴，詳如所述）。
二、案經告訴人協和公司訴由臺北市政府警察局刑事警察大隊報請臺灣臺北地方法院
    檢察署檢察官偵查起訴。
    理  由
一、右揭事實，業據被告乙○○（簡稱被告）供認不諱，核與告訴代理人劉昌奇、黃
    小菁、林貞萍及甲○○等人分別於警詢、偵查、原審及本院訊問時指訴之情節相
    符。此外，復有行政院新聞局九十年五月三日局錄影字第○三一八一九號錄影節
    目審查合格證書、現場採證照片十二幀在卷可稽（參偵查卷第二一頁、第二八頁
    至第三三頁），另有被告所有供其出租予不特定人所用之中文字幕匣一個扣案可
    證，堪認被告之自白與事實相符。本件事證明確，被告之犯行堪以認定，應依法
    論科。
二、按被告犯罪後，著作權法分別於九十二年七月九日及九十三年九月一日修正公布
    ，被告擅自以出租之方法侵害他人之著作財產權之行為，九十二年七月九日修正
    前著作權法第九十二條規定法定刑原為「三年以下有期徒刑，得併科新臺幣十五
    萬元以下罰金」，九十二年七月九日修正後條次雖未更動，惟區分為「意圖營利
    」與「非意圖營利」二種犯罪類型，前者法定刑為「三年以下有期徒刑、拘役，
    或併科新臺幣七十五萬元以下罰金」，九十三年九月一日修正後著作權法復不區
    分「意圖營利」與「非意圖營利」，法定刑一律為「三年以下有期徒刑、拘役，
    或科或併科新臺幣七十五萬元以下罰金」，比較被告行為時之舊法、中間法及裁
    判時之刑度，以九十三年九月一日公布之著作權法較有利於行為人，依刑法第二
    條第一項前段之規定，應適用九十三年九月一日公布施行之著作權法第九十二條
    處斷。核被告所為，係犯九十三年九月一日修正後之著作權法第九十二條之擅自
    以出租之方法侵害他人之著作財產權罪。被告所為多次犯行，時間密接，犯罪構
    成要件相同，顯係基於概括之犯意為之，為連續犯，應依法加重其刑。
三、原審未能詳查，遽為被告無罪之諭知，自非允洽。公訴人提起本件上訴，認被告
    此部分所為應構成犯罪，為有理由，自應由本院將原判決撤銷改判。爰審酌被告
    之品行，以及如事實欄所載之犯罪動機、犯罪目的、犯罪之手段、犯罪所生之危
    險、犯罪後之態度等一切情狀，量處如主文第二項所示之刑，並諭知易罰金之折
    算標準示懲。扣案字幕匣一個，為被告所有供犯罪所用之物，業經被告供明在卷
    ，基於主刑與從刑不可分原則，應依裁判時之著作權法第九十八條前段宣告沒收
    。
四、公訴意旨另以：被告明知上開「不可能的任務二」之數位影音光碟一片，係美商
    派拉蒙公司享有著作權之視聽著作物，且已授權協和公司在臺灣地區享有獨家代
    理發行ＤＶＤ之權利，自九十年二月一日起至九十一年一月三十一日止，未經上
    開公司之授權或同意，不得出租自國外平行輸入之正版著作物，竟基於意圖營利
    之概括犯意，自九十年三月初至同年七月十二日止，連續在其所經營之「寰宇影
    音光碟店」內，以每次六十元之價格公開陳列出租上開數位影音光碟予不特定人
    ，以此方式侵害他人之著作權，因認被告輸入、出租上開數位影音光碟部分，涉
    犯九十二年七月九日修正前著作權法第九十三條第三款、第八十七條第二款之未
    經著作財產權人同意而輸入著作重製物、九十二年七月九日修正前著作權法第九
    十二條之擅自以出租之方法侵害他人之著作財產權等罪嫌。
五、按犯罪事實應依證據認定之，無證據不得認定犯罪事實，刑事訴訟法第一百五十
    四條第二項定有明文。又按未經著作財產權人同意而輸入著作原件或其重製物者
    ，視為侵害著作權，惟為供輸入者個人非散布之利用或屬入境人員行李之一部分
    而輸入著作原件或一定數量重製物者，則不視為著作權之侵害；又合法著作重製
    物之所有人，得出租該重製物，被告行為時之著作權法第八十七條第四款、第八
    十七條之一第一項第三款、第六十條第一項分別定有明文。又依主管機關內政部
    於八十二年四月二十四日以台內（八二）著字第八二七四八七○號公告訂定「著
    作權法第八十七條之一第一項第二款及第三款之一定數量」之規定，著作權法第
    八十七條之一第一項第三款規定之情形，係指「為供輸入者個人非散布之利用而
    輸入著作重製物者，每次每一著作以一份為限」或「屬入境人員行李之一部分而
    輸入著作重製物者，每次每一著作以一份為限」兩種情形。又按著作權法於九十
    二年七月九日修正公布，同年月十一日生效，九十二年七月九日修正後著作權法
    第九十三條第一項第二款已將「以第八十七條第四款之方法侵害他人之著作財產
    權」予以除罪化。同法於九十三年九月一日再經修正公布時，仍維持上開除罪化
    之法條規定。訊據被告堅決否認前開犯行，辯稱：系爭ＤＶＤ影片係伊哥哥委託
    朋友從香港帶回來給伊，為合法從外國輸入之合法重製物，伊可以合法出租等語
    。
六、經查：（一）、公訴人起訴被告違反九十二年七月九日修正前著作權法、第九十
    三條第三款、第八十七條第二款之未經著作財產權人同意而輸入著作重製物罪嫌
    部分，既經立法機關廢止其刑罰，本院自無從為實體判決。又因此部分與右開有
    罪部分具有裁判上一罪之關係，本院無需另為免訴之判決；（二）、至於公訴人
    起訴被告涉犯九十二年七月九日修正前著作權法第九十二條之擅自以出租之方法
    侵害他人之著作財產權罪嫌部分，因扣案之ＤＶＤ光碟片僅一片，該影音光碟片
    為正版光碟，並為告訴人公司所是認，且被告依其所供，係伊哥哥委託朋友自香
    港購入等語，公訴人亦無法舉證證明被告係基於其他違法方式取得，應認扣案光
    碟影片係並非供輸入者個人散佈之利用，且屬於入境行李之一部份，揆諸前揭說
    明，扣案之影音光碟影片並未違反著作權法第八十七條第四款之規定，而屬合法
    重製物。該重製物於輸入時既未侵害著作權人之著作權，嗣後被告將之出租予他
    人，亦不致更異性質成為違法重製物，被告既為該合法重製物之所有人，依著作
    權法第六十條第一項規定自得出租該重製物。被告就公訴人此部分起訴之上開辯
    解，自堪採信。此外復查無其他積極證據證明被告有此部分之犯行，應認不能證
    明被告此部分犯罪，惟因與右開有罪部分具有裁判上一罪之關係，爰不另為無罪
    之諭知，附此敘明。
據上論斷，應依刑事訴訟法第三百六十九條第一項前段、第三百六十四條、第二百九
十九條第一項前段，刑法第二條第一項前段、第十一條、第五十六條、第四十一條第
一項前段，九十三年九月一日修正公布之著作權法第九十二條、第九十八條前段，罰
金罰鍰提高標準條例第二條，判決如主文。
本案經檢察官陳明光到庭執行職務。
中　　　華　　　民　　　國　　九十三　　年　　 十二 　　月　　　九　　　日
                              臺灣高等法院刑事第二十庭
                                  審判長法  官  趙  功  恆
                                        法  官  李  春  地
                                        法  官  鄧  振  球
右正本證明與原本無異。
不得上訴。
                                        書記官  洪  秋  帆
中　　　華　　　民　　　國　　九十三　　年　　 十二 　　月　　 十六 　　日
附錄：本案論罪科刑法條全文
九十三年九月一日修正公布之著作權法第九十二條
擅自以公開口述、公開播送、公開上映、公開演出、公開傳輸、公開展示、改作、編
輯或出租之方法侵害他人著作財產權者，處三年以下有期徒刑、拘役，或科或併科新
臺幣七十五萬元以下罰金。
